臺灣臺北地方法院刑事裁定　　　　　　 95年度聲判字第159號
　　聲　請　人　丙○○
　　代　理　人　盧春律師
　　被　　　告　乙○○
 　　　　　　　 甲○○
上列聲請人因告訴被告等侵占等案件，不服臺灣高等法院檢察署
中華民國九十五年十一月一日所為九十五年度上聲議字第四七五
○號駁回聲請再議之處分（原不起訴處分案號為臺灣臺北地方法
院檢察署九十五年度偵字第二三四一號），聲請交付審判，本院
裁定如下：
    主  文
聲請駁回。
    理  由
一、按告訴人不服上級法院檢察署檢察長或檢察總長認再議為無
    理由而駁回之處分者，得於接受處分書後十日內委任律師提
    出理由狀，向該管第一審法院聲請交付審判；法院認交付審
    判之聲請不合法或無理由者，應駁回之，刑事訴訟法第二百
    五十八條之一、第二百五十八條之三第二項前段，分別定有
    明文。
二、本件聲請人即告訴人以被告乙○○於民國八十一年初，仲介
    聲請人向李相陽購買坐落在臺北市○○段○○段二八三地號
    之臺北市○○街二一四號一樓、地下樓，復透過李相陽向顏
    紀雄購買坐落同地號之臺北市○○街二一四號二樓、三樓之
    一、三樓之三、三樓之四、三樓之六、三樓之八、四樓之一
    、四樓之二、四樓之三、四樓之五、四樓之六、四樓之七、
    四樓之八、四樓之九、五樓（下稱系爭不動產），前後二筆
    交易金額約計新臺幣（下同）一億一千萬元；並經聲請人及
    被告乙○○之同意，將系爭不動產分別信託登記在被告乙○○、被告乙○○之配偶即被告甲○○、案外人施耀坤、陳萍
    及藍美桂等人名下，其中除陳萍、藍美桂確有出資外，餘均
    未出資，聲請人並委由被告乙○○代為處理系爭不動產陸續
    買賣事宜；迄八十二年四月十六日，聲請人將系爭不動產出
    售予元家建設股份有限公司（下稱元家建設公司），價金為
    一億三千二百萬元，元家建設公司並簽發面額各為一千萬元
    、五百萬元、五百萬元（共計二千萬元）之支票三張用以支
    付簽約金，嗣元家建設公司無力清償尾款，被告乙○○明知
    其未出資，僅係受聲請人之託處理相關事宜，本應謀求聲請
    人最大利益，詎竟與被告甲○○共同基於背信、侵占之犯意
    聯絡，未經聲請人之同意，先於八十七年八月二十七日，同
    意元家建設公司以該公司所有之臺北縣板橋市○○路海德公
    園大樓抵償，並簽發五千五百萬元之本票清償餘款後，復於
    八十九年十二月八日擅與元家建設公司達成和解，同意將上
    開五千五百萬元之餘款減縮為五千萬元，並於收受元家建設
    公司所簽發面額各為一千五百萬元、一千五百萬元及二千萬
    元之本票，且分別於九十年一月三十一日、同年二月二十八
    日及同年三年三十日兌現後，未如實將該款項交與聲請人，
    而與被告甲○○共同侵占入己。因認被告二人均涉有刑法背
    信、侵占等罪嫌，於九十四年十二月八日委由郭焜榮向臺北
    市政府警察局大安分局提出告訴，經臺灣臺北地方法院檢察
    署檢察官於九十五年九月五日以九十五年度偵字第二三四一
    號為不起訴處分，聲請人不服而聲請再議，經臺灣高等法院
    檢察署檢察長於九十五年十一月一日以九十五年度上聲議字
    第四七五○號認再議無理由而駁回再議之聲請。
三、聲請交付審判意旨詳如附件所示。
四、經查：
  (一)本案系爭不動產自前手處取得後係過戶登記在被告乙○○、
    甲○○、施耀坤、陳萍及藍美桂等人名下，陳萍及藍美桂確
    有出資一千二百一十萬元，迄至八十二年四月十六日，元家
    建設公司與聲請人、被告乙○○、甲○○、施耀坤、陳萍及
    藍美桂就系爭不動產簽訂買賣契約，約定總價額為一億三千
    二百萬元，嗣元家建設公司無力清償尾款，即於八十七年八
    月二十七日同意以該公司所有之臺北縣板橋市○○路海德公
    園大樓抵償，並簽發五千五百萬元之本票清償餘款，另於八
    十九年十二月八日，元家建設公司復與被告乙○○及聲請人
    簽訂協議書約定若元家建設公司依約給付上開尾款中之五千
    萬元，即同意免除上開尾款其餘五百萬元之債務，元家建設
    公司並因而簽發發票日分別為九十年一月三十一日、九十年
    二月二十八日、九十年三月三十日，票面金額分別為一千五
    百萬元、一千五百萬元及二千萬元之票據，上開票據並由被
    告乙○○、甲○○提示兌現，另聲請人與被告乙○○、甲○○於九十年二月二十三日簽訂和解書，被告甲○○依據九十
    年二月二十三日和解書開立八百四十一萬元之支票經聲請人
    提示後未兌現等情，為被告乙○○、甲○○及聲請人所均不
    否認，並有元家建設公司與聲請人、被告乙○○、甲○○等
    人於八十二年四月十六日簽訂之買賣契約、元家建設公司與
    聲請人、被告乙○○於八十九年十二月八日簽訂之協議書、
    聲請人與被告乙○○、甲○○於九十年二月二十三日簽訂之
    和解書在卷可參，自堪信上開事實為真實。
  (二)本案聲請人所指被告乙○○並未出資參與系爭不動產之投資
    、被告甲○○並未因系爭不動產投資案代墊款項且系爭不動
    產係信託登記在被告乙○○、甲○○名下等節，為被告乙○○、甲○○所否認，而證人藍美桂於偵查中到庭證稱：伊與
    被告甲○○、乙○○為朋友，當時乙○○找伊與陳萍投資一
    千二百一十萬元，由伊與陳萍平均分擔投資，投資後約三年
    ，乙○○說該投資標的很複雜，要伊與陳萍先退出，所以乙○○有將投資款全數還給伊與陳萍等語（見臺灣臺北地方法
    院檢察署九十五年度偵字第二三四一號卷第一六四頁）；證
    人陳萍於偵查中到庭證稱：伊與被告甲○○、乙○○為朋友
    ，當時乙○○找伊與藍美桂投資一千二百一十萬元，由伊與
    陳萍平均分擔投資，投資後約三年，乙○○說該投資標的很
    複雜，要伊與藍美桂先退出，所以乙○○有將投資款全數還
    給伊與藍美桂等語（見同上頁）；證人李相陽於偵查中到庭
    證稱：當時虎林街二一四號土地買賣係掛伊名字，因幕後的
    股東想要賣掉，伊即找乙○○來買，但因乙○○說錢不夠要
    再找人，伊才與乙○○一起去聲請人之公司。一開始乙○○
    確實有先跟伊購買二樓，聲請人也曾說一部分的土地要掛乙○○名下且乙○○是股東，且由伊認識聲請人及乙○○之開
    始，聲請人及乙○○就常常合夥買賣房子，但伊並不清楚聲
    請人與乙○○就本案投資如何出資。八十一年十二月十八日
    之協議書是伊幫忙寫的，因為當時聲請人已經不想出錢了，
    所以伊幕後的股東王棱斌就找彭仲明、林玄信來幫忙，伊則
    是出人頭，因聲請人後來不出錢，才由大家來協議。在這期
    間的增值稅、地價稅稅單，伊都是交給乙○○處理等語（見
    同上偵查卷第一九六頁、第一九七頁、第二一○頁）；證人
    林玄信於偵查中亦到庭證稱：伊當時係負責現場開發整合即
    向攤販收購持分，八十一年間伊介入處理時，聲請人就說沒
    錢所以不出錢了，伊處理攤位整合，出了約五、六百萬元之
    工作費用，過程中有領過一些，最後是乙○○拿一百多萬元
    的票給伊，但伊不記得是誰的票，伊很確定聲請人說沒錢，
    後續的費用都是乙○○出的等語（見同上卷第二一○頁），
    而觀諸聲請人自承由其與被告乙○○、甲○○簽立之九十年
    二月二十三日和解書內容「一、甲（指聲請人）乙（指被告
    乙○○）方合作虎林街福林市場房地投資案，丙（指被告甲○○）方墊款解決，並由丙方對元家建設股份有限公司追償
    ，應收款項現金部分新臺幣五千五百萬元，三方同意減收五
    百萬元，實收元家期票共五千萬元。二、茲經三方協商同意
    ，由丙方在所收元家五千萬元內提出八百四十一萬元支付與
    甲方，另以支票支付之。」亦明確記載聲請人與被告乙○○
    合作系爭不動產之投資案，被告甲○○並為系爭不動產投資
    案代墊款項之經過，且聲請人與被告乙○○、甲○○就出售
    系爭不動產與元家建設公司之尾款五千萬元並達成聲請人分
    得八百四十一萬元及被告乙○○、甲○○共計分得四千一百
    五十九萬元之合意，顯見本案被告乙○○、甲○○所述被告
    乙○○確有出資與聲請人合作系爭不動產之投資案，而被告
    甲○○亦確有為系爭不動產之投資案代墊款項，再以系爭不
    動產出售元家建設公司之款項為一億三千二百萬元及被告乙○○、甲○○分得尾款之四千一百五十九萬元之比例觀之，
    亦可知被告乙○○、甲○○所述渠等合作投資系爭不動產及
    為系爭不動產投資案之金額應不在少數，聲請人所稱被告乙○○未有任何出資、被告甲○○未代墊任何款項及系爭不動
    產係信託登記在被告乙○○、甲○○名下云云，顯與事實不
    符，難以採信。
  (三)本案聲請人所指被告乙○○、甲○○背信部分：
  (1)本案聲請人所主委託被告乙○○代為處理系爭不動產事宜一
    節，為被告乙○○、甲○○所否認，而觀諸元家建設公司於
    八十二年四月十六日簽訂之買賣契約及於八十九年十二月八
    日簽訂之協議書，上開二契約亦均經聲請人及被告乙○○簽
    署，且被告乙○○係與聲請人合夥投資系爭不動產之買賣之
    情，如前所述，並參以聲請人所提之其他證據資料，亦均無
    法顯現被告乙○○有受聲請人委託代為處理系爭不動產事宜
    ，是本案自難認定被告乙○○有受聲請人委託為聲請人處理
    事務之情。
  (2)就元家建設公司因無力清償尾款而於八十七年八月二十七日
    同意以該公司所有之臺北縣板橋市○○路海德公園大樓抵償
    及簽發五千五百萬元之本票清償餘款部分，業據聲請人具狀
    說明係由聲請人與元家建設公司達成協議，此有聲請人於九
    十四年十一月二十三日提出之舉告書（見臺灣臺北地方法院
    檢察署九十五年度偵字第二三四一號卷第二五頁、第二六頁
    ）在卷可參，另就元家建設公司於八十九年十二月八日簽訂
    協議書約定若元家建設公司依約給付上開尾款中之五千萬元
    即可免除上開尾款其餘五百萬元之債務部分，上開協議書亦
    經聲請人簽名確認，有卷附協議書（見同上卷第四二頁、第
    四三頁）在卷可參，顯見上開二部分與元家建設公司達成協
    議之內容，均經聲請人同意，實難認被告乙○○、甲○○之
    行為與刑法第三百四十二條第一項所定違背其任務之構成要
    件相當。
  (3)承上所述，本案實難認被告乙○○、甲○○有何背信之行為
    。
  (四)本案聲請人所指被告乙○○、甲○○侵占元家建設公司給付
    之尾款五千萬元部分：
    觀諸卷附元家建設於八十九年十二月八日簽訂之協議書內容
    「立協議書人：乙○○（甲方）、元家建設公司（乙方）茲
    為就八十八年十二月十六日協議書之履行，雙方同意再協議
    如左：一、依前訂協議書第一條所定，乙方應給付甲方新臺
    幣五千五百萬元買受虎林街二一四號二樓房地尾款，乙方同
    意簽付如附件之支票  張，共新臺幣五千萬元整清償之，上
    開支票全部兌現時，甲方同意放棄其餘價款新臺幣五百萬元
    之給付，如有退票，甲方仍得請求該五百萬元之給付。‧‧
    ‧五、乙方應給付甲方之新臺幣五千萬元，分三次給付，第
    一次於九十年一月三十一日給付新臺幣一千五百萬元，第二
    次於九十年二月二十八日給付新臺幣一千五百萬元，第三次
    於九十年三月三十一日給付新臺幣二千萬元，如第三次付款
    乙方願提前付款時，甲方應同意將房地提供銀行抵押貸款同
    時辦理所有權移轉過戶，銀行貸款於撥款時，由銀行逕撥入
    甲方帳戶，同時甲方應將第三次款二千萬元之支票交還乙方
    。‧‧‧八、有關應給付與丙○○（即聲請人）部分價款均
    已包括在本協議書應付五千萬元範圍內，由甲方與丙○○自
    行負責結算解決，與乙方無涉。立協議書人：甲方：乙○○
    。甲方同意人：丙○○。乙方：元家建設公司」，並有元家
    建設公司開立之支票三紙為附件；另參以聲請人於九十年二
    月二十三日與被告乙○○、甲○○簽訂之和解書內容「一、
    甲（指聲請人）乙（指被告乙○○）方合作虎林街福林市場
    房地投資案，丙（指被告甲○○）方墊款解決，並由丙方對
    元家建設股份有限公司追償，應收款項現金部分新臺幣五千
    五百萬元，三方同意減收五百萬元，實收元家期票共五千萬
    元。二、茲經三方協商同意，由丙方在所收元家五千萬元內
    提出八百四十一萬元支付與甲方，另以支票支付之。」可知
    聲請人與被告乙○○、甲○○業已就元家建設公司交付之尾
    款五千萬元先由被告乙○○、甲○○收取後再由被告乙○○
    、甲○○以支票支付應給付聲請人之款項八百四十一萬元之
    處理方式達成協議，則被告乙○○、甲○○自有權取得元家
    建設公司所支付之尾款五千萬元，是本案被告乙○○、甲○○之行為核與刑法侵占罪之構成要件並不相合。至於事後被
    告甲○○依據九十年二月二十三日和解書開立八百四十一萬
    元之支票未獲付款部分，存屬聲請人與被告乙○○、甲○○
    間之民事糾葛，並不影響被告乙○○、甲○○有權取得元家
    建設公司所支付尾款五千萬元之認定。
  (五)綜上所述，本案難認被告乙○○、甲○○有何背信、侵占
    之犯行，如前所述，原不起訴處分書及駁回再議處分書既已
    就相關事證進行調查並與說明詳盡，對照卷內資料，並無不
    合，復查無其他積極證據可資證明被告有何聲請人所指之上
    開犯行，是原檢察官及臺灣高等法院檢察署檢察長分別予以
    不起訴處分及駁回再議之聲請，認事用法經核並無不當，本
    件交付審判之聲請為無理由，應予駁回。至於聲請人所提其
    餘調查證據之聲請，本院認本案業已明確，如前所述，核無
    再行調查之必要，均應予駁回。
據上論斷，應依刑事訴訟法第二百五十八條之三第二項前段，裁
定如主文。
中　　華　　民　　國　　96　　年　　3 　　月　　28　　日
                        臺灣臺北地方法院刑事第八庭
                            審判長法  官  陳德民
                                  法  官  孫曉青
                                  法  官  唐于智
不得抗告。
上正本證明與原本無異。
                                  書記官  李玟郁
中　　華　　民　　國　　96　　年　　3 　　月　　30　　日
